臺灣板橋地方法院刑事判決　　　　　　 100年度易字第3445號
公　訴　人　臺灣板橋地方法院檢察署檢察官
被　　　告　高啟淵
上列被告因毒品危害防制條例案件，經檢察官提起公訴（100 年
度偵字第22111 號、第22112 號、第22113 號），因被告於準備
程序進行中就被訴事實為有罪之陳述，經本院裁定進行簡式審判
程序，並判決如下：
    主  文
高啟淵成年人對未成年人轉讓第三級毒品，處有期徒刑伍月，如
易科罰金，以新臺幣壹仟元折算壹日，扣案之微量無法磅秤之愷
他命及包裝上開愷他命之外包裝壹只，均沒收。
    事  實
一、高啟淵明知愷他命（KETAMINE，俗稱Ｋ他命）係毒品危害防
    制條例管制之第三級毒品，不得非法轉讓，竟基於轉讓第三
    級毒品愷他命之犯意，於民國100 年7 月13日下午某時許，
    在其友人邱奕福位於新北市○○區○○路1 段220 號2 樓之
    住所內，以將實際數量不詳、惟未逾淨重20公克之第三級毒
    品愷他命放置於客廳桌上，供未成年之余○○（83年4 月生
    ）、吳○如（82年7 月生）、吳○萍（86年10月生）隨意取
    用之方式，無償轉讓第三級毒品愷他命予余○○、吳○如、
    吳○萍施用。嗣經警於同日22時許，持本院核發之搜索票在
    上址執行搜索，並扣得愷他命殘渣袋1 只（內含微量無法磅
    秤之愷他命），而查悉上情。
二、案經臺北市政府警察局北投分局移送臺灣板橋地方法院檢察
    署檢察官偵查起訴。
    理  由
一、本案被告高啟淵所犯係死刑、無期徒刑、最輕本刑為3 年以
    上有期徒刑以外之罪，且非高等法院管轄之第一審案件，其
    於本院審理時就被訴事實為有罪之陳述，經本院告知簡式審
    判程序之旨，並聽取公訴人、被告之意見後，經本院裁定改
    行簡式審判程序，合先敘明。
二、上揭犯罪事實，業據被告於本院審理中坦承不諱，核與證人
    余○○、吳○如、吳○萍於警詢及偵查中之證言大致相符，
    並有臺北市政府警察局北投分局搜索扣押筆錄、扣押物品目
    錄表各1 份、台灣尖端先進生技醫藥股份有限公司濫用藥物
    檢驗報告、臺北市政府警察局偵辦毒品案件尿液檢體委驗單
    各4 紙、慈濟大學濫用藥物檢驗中心100 年8 月8 日慈大藥
    字第S0000000號鑑定書1 紙附卷及愷他命殘渣袋1 只扣案可
    稽，足證被告上揭自白核與事實相符，堪以採信。本案事證
    明確，被告上揭犯行，洵堪認定，自應依法論科。
三、核被告所為，係犯毒品危害防制條例第8 條第3 項轉讓第三
    級毒品罪。被告以一放置愷他命於客廳桌上供人取用之行為
    ，同時轉讓愷他命予余○○、吳○如、吳○萍，為想像競合
    犯，應依刑法第55條規定以一罪論。被告係成年人，其對案
    發時仍未成年之余○○、吳○如、吳○萍犯上揭轉讓第三級
    毒品罪，應依毒品危害防制條例第9 條規定加重其刑。被告
    就所涉上揭轉讓第三級毒品罪，於偵查及審判中均自白，應
    依毒品危害防制條例第17條第2 項規定減輕其刑，並依刑法
    第71條第1 項規定先加後減之。爰審酌被告所為轉讓第三級
    毒品愷他命之行為，足以助長施用毒品之不良社會風氣，有
    害國人身心健康，其行為應予非難，並兼衡其犯罪動機、目
    的、手段、犯後尚能坦承犯行，顯有悔意等一切情狀，量處
    如主文所示之刑，並諭知易科罰金之折算標準，以示懲儆。
四、末按毒品危害防制條例第18條第1 項前段所定應予沒收銷燬
    之毒品，以經查獲之第一、二級毒品為限，而毒品依其成癮
    性、濫用性及對社會危害性，共分為四級，上開條例並就製
    造、運輸、販賣、意圖販賣而持有、以非法方法使人施用、
    引誘他人施用及轉讓不同等級之毒品等行為，分別定其處罰
    ，至施用或持有第三、四級毒品，因其可罰性較低，除持有
    第三、四級毒品純質淨重20公克以上者，依98年5 月20日修
    正公佈施行之毒品危害防制條例第11條第5 項、第6 項之規
    定應處以刑責以外，其餘情形未設處罰之規定。然鑑於第三
    、四級毒品均係管制藥品，特於同條例第11條之1 明定無正
    當理由，不得擅自持有，另同條例第18條第1 項後段則規定
    查獲之第三、四級毒品，無正當理由而擅自持有者，沒入銷
    燬之。從而，依同條例第18條第1 項後段應沒入銷燬之毒品
    ，專指查獲施用或持有之第三、四級毒品未達純質淨重20公
    克者而言；倘係查獲製造、運輸、販賣、意圖販賣而持有、
    以非法方法使人施用、引誘他人施用、轉讓第三、四級毒品
    或持有純質淨重20公克以上第三、四級毒品，既屬同條例相
    關法條明文規定處罰之犯罪行為，即非該條項應依行政程序
    沒入銷燬之範圍。又同條例第19條第1 項所定「供犯罪所用
    或因犯罪所得之物」，係指犯第4 條至第9 條、第12條、第
    13條或第14條第1 項、第2 項之罪所用或所得之物，不包括
    毒品本身在內，尚不得援引為沒收第三、四級毒品之依據。
    再同條例對於查獲之製造、運輸、販賣、意圖販賣而持有、
    以非法方法使人施用、引誘他人施用、轉讓第三、四級毒品
    及持有純質淨重20公克以上第三、四級毒品之沒收，並無特
    別規定，如其行為已構成犯罪，則該毒品即屬不受法律保護
    之違禁物，應回歸刑法之適用，依刑法第38條第1 項第1 款
    之規定宣告沒收（參見最高法院96年台上字第727 號判決意
    旨）。準此，扣案之愷他命殘渣袋1 只內所含之微量愷他命
    ，係屬違禁物，應依刑法第38條第1 項第1 款之規定宣告收
    （鑑驗用罄之毒品愷他命部分，因已滅失，自無庸再為沒收
    之諭知），至裝盛上揭微量愷他命所使用之殘渣袋1 只，係
    供被告轉讓毒品所用之物，業據被告於本院審理中供述在卷
    ，應依毒品危害防制條例第19條第1 項之規定宣告沒收之，
    公訴人認應依刑法第38條第1 項、第3 項宣告沒收云云，尚
    有誤會，附此敘明。
據上論斷，應依刑事訴訟法第273 條之1 第1 項、第299 條第1
項前段，毒品危害防制條例第8 條第3 項、第9 條、第17條第2
項、第19條第1 項，刑法第11條前段、第55條、第41條第1 項前
段、第38條第1 項第1 款，判決如主文。
本案經檢察官王乙軒到庭執行職務。
中    華    民    國   100    年    11    月    30    日
                  刑事第九庭    法  官  張誌洋
以上正本證明與原本無異
如不服本判決應於送達後10日內向本院提出上訴狀
                                書記官  張桐嘉
中    華    民    國   100    年    11    月    30    日
附錄本案論罪科刑法條全文：
毒品危害防制條例第8條
轉讓第一級毒品者，處 1 年以上 7 年以下有期徒刑，得併科新
臺幣 1 百萬元以下罰金。
轉讓第二級毒品者，處 6 月以上 5 年以下有期徒刑，得併科新
臺幣 70 萬元以下罰金。
轉讓第三級毒品者，處 3 年以下有期徒刑，得併科新臺幣 30
萬元以下罰金。
轉讓第四級毒品者，處 1 年以下有期徒刑，得併科新臺幣 10
萬元以下罰金。
前四項之未遂犯罰之。
轉讓毒品達一定數量者，加重其刑至二分之一，其標準由行政院
定之。